臺灣高等法院刑事判決
109年度上訴字第524號
上  訴  人  
即  被  告  林益樟


指定辯護人  本院公設辯護人陳德仁
上列上訴人因毒品危害防制條例案件，不服臺灣桃園地方法院10
8年度訴字第711號，中華民國108年12月30日第一審判決（起訴
案號：臺灣桃園地方檢察署108年度偵字第10724號），提起上訴
，本院判決如下：
    主  文
上訴駁回。
林益樟緩刑伍年。緩刑期間付保護管束，並應向檢察官指定之政
府機關、政府機構、行政法人、社區或其他符合公益目的之機構
或團體，提供捌拾小時之義務勞務。
    犯罪事實
一、林益樟明知愷他命係毒品危害防制條例第2條第2項第3款所
    列管之第三級毒品，依法不得販賣，竟意圖營利，基於販賣
    第三級毒品之犯意，於民國108 年3 月22日晚間11時許，在
    桃園市中壢區之「世紀KTV 」包廂內，以新臺幣（下同）1 
    萬9,000 元之價格，向真實姓名年籍不詳之成年人販入愷他
    命19包（含袋毛重17.68 公克，總淨重13.8237 公克）以供
    販賣之用，並計畫每包愷他命欲獲利500 元，而伺機販賣予
    不特定之人牟利，惟尚未及賣出，即於108 年3 月24日上午
    10時許，在桃園市○○區○○路0 段000 ○0 號前因違規停車為
    警盤查後，因神色有異，經林益樟同意搜索後查獲而未遂，
    並扣得其尚未出售之上開愷他命19包。
二、案經桃園市政府警察局桃園分局移送臺灣桃園地方檢察署檢
    察官偵查起訴。
    理  由
一、證據能力：本院認定上訴人即被告林益樟犯罪事實之各項證
    據方法，其中屬供述證據者，檢察官、被告及辯護人均同意
    有證據能力，本院審酌各項證據作成時之情形，認以之作為
    本案認定事實之基礎核屬適當，依刑事訴訟法第159 條之5 
    規定，均具有證據能力。其餘非供述證據，與本案均有關聯
    性，亦非實施刑事訴訟程序之公務員以不法方式取得，有證
    據能力，均得作為本院認定本案事實之基礎。   
二、得心證之理由：
  ㈠上開犯罪事實，業據被告於警詢、偵訊、原審及本院審理時
    均坦承不諱（見臺灣桃園地方檢察署108年度偵字第10724號
    「下稱偵字卷」卷第12頁、第73頁、原審卷二第44頁、本院
    卷第47、85頁），並有桃園市政府警察局保安警察大隊搜索
    扣押筆錄、扣押物品目錄表1 份、車輛詳細資料報表（牌照
    號碼：AUH-7000）1 紙、被告涉嫌毒品危害防制條例案件之
    相關照片共21張、台灣檢驗科技股份有限公司濫用藥物實驗
    室濫用藥物檢驗報告（報告編號：UL/2019/00000000）1 紙
    附卷可稽（見偵字卷第21至25頁、第43頁、第47至51頁、第
    90頁），且有扣案愷他命19包為證，堪認被告之任意性自白
    與事實相符，足以採信。
  ㈡又販賣毒品之行為，本無一定之公定價格，是其各次買賣之
    價格，當亦各有差異，而或隨供需雙方之資力、關係之深淺
    、需求之數量、貨源之充裕與否、販賣者對於資金之需求如
    何即殷切與否，以及政府查緝之態度，進而為各種不同之風
    險評估，而為機動性之調整，是其價格標準，自非一成不變
    。經查，被告先於警詢時供稱：「我預計想要透過朋友介紹
    賣給不特定人施用，一包大約獲利500 元共計獲利9,500 元
    」等語（見偵字卷第12頁）、於偵訊時供稱：「我原本想說
    要賣掉」、「我想說賣一包利潤500 元」等語（見偵字卷第
    73頁），復於原審審理時供稱：「那時候我跟朋友喝酒，朋
    友就說我家裡狀況不太好，我才想說去賺個快錢」等語（見
    原審卷二第45頁），則被告既係為獲取金錢而為本案犯行，
    足認其主觀上確具有營利之意圖，自堪認定。
  ㈢綜上所述，本件事證明確，被告上開犯行堪以認定，應依法
    論科。
三、論罪科刑：
  ㈠按愷他命為毒品危害防制條例第2條第2項第3款所規定之第三
    級毒品，被告於取得愷他命後，伺機販賣予不特定之人牟利
    ，已著手販賣第三級毒品行為之實行，惟未生交易成功之既
    遂結果，犯罪尚屬未遂，是核其所為，係犯毒品危害防制條
    例第4條第6項、第3項販賣第三級毒品未遂罪。又按毒品危
    害防制條例第11條第5項規定「持有第三級毒品純質淨重20
    公克以上者，處3年以下有期徒刑，得併科新臺幣30萬元以
    下罰金。」之規定，是就持有第三級毒品超過純質淨重20公
    克以上者，方有刑罰適用之規定，而被告所持有之愷他命毛
    重合計毛重17.68 公克，總淨重13.8237 公克，有前開濫用
    藥物檢驗報告可參，其純質淨重顯然未超過20公克，是就其
    持有愷他命部分並無上揭刑罰之適用，附此敘明。
  ㈡刑之減輕：被告已著手於販賣第三級毒品行為之實行，然未
    生交易成功之既遂結果，爰依刑法第25條第2項，按既遂犯
    之刑減輕之。又被告於偵查及審判中均自白，應依毒品危害
    防制條例第17條第2項，減輕其刑，並依法遞減之。
四、維持原判決及駁回上訴之理由：
  ㈠原審以被告犯罪事證明確，適用毒品危害防制條例第4條第6
    項、第3項等規定，並審酌被告為牟取個人私利，無視政府
    反毒政策宣導及國家禁令，猶欲販賣毒品予他人，影響所及
    ，恐使他人之生命、身體法益受侵害，社會、國家之法益亦
    有受危害之虞，嚴重侵害社會秩序，應予非難，並考量被告
    犯後對其犯行坦承不諱之犯後態度，兼衡被告高職肄業之教
    育程度、職業為工、家庭經濟狀況勉持，及其為本案犯行之
    動機、目的、手段、所生危害、販賣毒品未遂之數量等一切
    情狀，量處有期徒刑2年；並說明扣案愷他命19包，均含第
    三級毒品愷他命成分，另盛裝上開毒品之外包裝，以目前採
    行之鑑驗方式，包裝袋內仍會殘留微量毒品，而無法將之完
    全析離，依據刑法第38 條第1 項之規定宣告沒收，及就鑑
    驗耗損之第三級毒品部分，因已滅失，爰不併為宣告沒收。
    經核原判決認事用法均無違誤，量刑亦屬妥適，應予維持。
  ㈡被告上訴意旨略以：原審漏未審酌被告家庭狀況，父母及胞
    妹均患有疾病，其犯行尚有可憫恕之處，應可依刑法第59條
    規定酌減其刑；另被告是否符合自首規定，有申告犯罪事實
    的默示表明，亦請斟酌云云。
  ㈢經查：
    1、按刑法第59條之酌量減輕其刑，必須犯罪另有特殊之原
       因與環境等，在客觀上足以引起一般同情，認為即予宣
       告法定低度刑期尤嫌過重者，始有其適用（最高法院28
       年上字第1064號、45年台上字第1165號判例意旨參照）
       。此所謂法定最低度刑，固包括法定最低本刑；惟遇有
       其他法定減輕之事由者，則應係指適用其他法定減輕事
       由減輕其刑後之最低度刑而言。倘被告別有法定減輕事
       由者，應先適用法定減輕事由減輕其刑後，猶認其犯罪
       之情狀顯可憫恕，即使科以該減輕後之最低度刑仍嫌過
       重者，始得適用刑法第59條規定酌量減輕其刑；若有二
       種以上法定減輕事由，仍應先依法定減輕事由遞減其刑
       後，科以最低刑度，猶嫌過重時，始得再依刑法第59條
       規定酌減其刑（最高法院99年度台上字第5999號、100年
       度台上字第744 號判決意旨參照）。本件審酌販賣第三
       級毒品罪之法定刑為「7 年以上有期徒刑，得併科新臺
       幣7 百萬元以下罰金」，而被告本件販賣第三級毒品未
       遂之犯行，已合於刑法第25條第2項未遂犯減輕其刑之規
       定，且有毒品危害防制條例第17條第2 項規定之適用，
       經適用上開規定遞減其刑後，其刑度相較原本之法定刑
       ，已減輕甚多，足使之為適當刑罰制裁，於此情形下，
       綜觀被告之犯罪情狀，難認有何情輕法重之情事，自無
       適用刑法第59條規定，再予減輕其刑之餘地，被告主張
       依刑法第59條規定再酌減其刑云云，難認可採。
    2、按所謂自首，係指對於未被發覺之犯罪，主動告知係其
       自己所犯而願意接受裁判，始克當之；所謂未發覺之犯
       罪，乃指犯罪事實未為有偵查犯罪職權之公務員所發覺
       ，或犯罪事實雖已發覺，而犯人為誰尚不知者而言；再
       所謂發覺犯罪事實，祇須有偵查犯罪職權之公務員，已
       知該犯罪事實之梗概為已足，無須確知該犯罪事實之真
       實內容為必要；所謂發覺，不以有偵查犯罪之機關或人
       員確知其人犯罪無誤為必要，僅須有確切之根據得為合
       理之可疑者，亦屬發覺（最高法院106年台上字第2350號
       、105年台上字第2462號判決意旨參照）。本件被告於警
       詢時固坦承其販賣第三級毒品未遂之犯行，然本件被告
       經員警盤查時，係先否認持有違禁品，而經警察覺其神
       情有異，取得被告同意進行搜索後，始於車上安全帶護
       套內查獲愷他命19包，被告始承認前揭犯行等情，業經
       證人李世安證述明確（見本院卷第80至81頁），核與刑
       法第62條自首規定限「對於未發覺之罪自首而受裁判」
       之要件不符，被告主張其符合自首要件，得減輕其刑云
       云，自不足採。
五、宣告緩刑之說明：
  ㈠行為經法院評價為不法之犯罪行為，且為刑罰科處之宣告後
    ，究應否加以執行，乃刑罰如何實現之問題。依現代刑法之
    觀念，在刑罰制裁之實現上，宜採取多元而有彈性之因應方
    式，除經斟酌再三，認確無教化之可能，應予隔離之外，對
    於有教化、改善可能者，其刑罰執行與否，則應視刑罰對於
    行為人之作用而定。倘認有以監禁或治療謀求改善之必要，
    固須依其應受威嚇與矯治之程度，而分別施以不同之改善措
    施（入監服刑或在矯治機關接受治療）；反之，如認行為人
    對於社會規範之認知並無重大偏離，行為控制能力亦無異常
    ，僅因偶發、初犯或過失犯罪，刑罰對其效用不大，祇須為
    刑罰宣示之警示作用，即為已足，此時即非不得緩其刑之執
    行，並藉違反緩刑規定將入監執行之心理強制作用，謀求行
    為人自發性之改善更新。而行為人是否有改善之可能性或執
    行之必要性，固係由法院為綜合之審酌考量，並就審酌考量
    所得而為預測性之判斷，但當有客觀情狀顯示預測有誤時，
    亦非全無補救之道，法院仍得在一定之條件下，撤銷緩刑（
    刑法第75條、第75條之1 ），使行為人執行其應執行之刑，
    以符正義。由是觀之，法院是否宣告緩刑，有其自由裁量之
    職權，祇須行為人符合刑法第74條第1 項所定之條件，法院
    即得宣告緩刑，與行為人犯罪情節是否重大，並無絕對必然
    之關聯性（最高法院102 年度台上字第4161號判決意旨參照
    ）。
  ㈡經查：被告前未曾因故意犯罪受有期徒刑以上刑之宣告，有
    本院被告前案紀錄表在卷可考，其所為本件販賣第三級毒品
    未遂犯行，毒品數量非鉅，惟倘流入市面，將助長毒品氾濫
    ，固應嚴予非難，然本件被告於警方盤查搜索時均主動配合
    ，並始終坦承犯行，且被告所持有之愷他命19包，已遭警查
    扣並未擴散流通，被告因一時失慮而為金錢利益所惑致犯本
    罪，於犯後已知所為非是，並有具體反省之表現，深具悔悟
    之意，足認被告經此教訓，當知所警惕；復審酌被告母親、
    胞妹均持有身心障礙證明，被告父親現於監所執行，有其提
    出之在監執行證明書、身心障礙證明、全戶戶籍料在卷可佐
    （見本院卷第25頁、第27頁、第91至92頁、偵字卷第31至35
    頁），是被告所稱其為家中經濟來源，已非無據，又其現於
    工廠任職，與家庭關係密切，行為時年僅21歲，若使其入監
    服刑，除具威嚇及懲罰效果外，反有斷絕其社會連結之憾，
    而無從達成教化及預防再犯目的，是本院綜合上情，認其前
    所受刑之宣告以暫不執行為適當，爰依刑法第74條第1 項第
    2 款規定，宣告緩刑5 年，以啟自新。另為深植被告守法觀
    念，記取本案教訓，確切明瞭其行為之不當與所生危害，爰
    依刑法第74條第2 項第5 款規定，併宣告其應向檢察官指定
    之政府機關、政府機構、行政法人、社區或其他符合公益目
    的之機構或團體，提供80 小時之義務勞務，並依刑法第93
    條第1 項第1 款規定，諭知於緩刑期間付保護管束，以促其
    緩刑期間徹底悔過。又被告上揭所應負擔之義務，乃緩刑宣
    告附帶之條件，依刑法第75條之1 第1 項第4 款之規定，違
    反上開負擔情節重大，足認原宣告之緩刑難收其預期效果，
    而有執行刑罰之必要者，得撤銷上開緩刑之宣告，附此說明
    。
據上論斷，應依刑事訴訟法第368條，刑法第74條第1 項第1 款
、第2 項第5 款、第93條第1 項第2 款，判決如主文。
本案經檢察官許炳文提起公訴，檢察官陳孟黎到庭執行職務。
中　　華　　民　　國　　109 　年　　4 　　月　　30　　日
                  刑事第十三庭審判長法  官  王國棟
                                    法  官  曹馨方
                                    法  官　呂煜仁
以上正本證明與原本無異。
如不服本判決，應於收受送達後20日內向本院提出上訴書狀，其
未敘述上訴之理由者並得於提起上訴後20日內向本院補提理由書
（均須按他造當事人之人數附繕本）「切勿逕送上級法院」。 
                                    書記官　林廷佳
中　　華　　民　　國　　109 　年　　4 　　月　　30　　日
附錄：本案論罪科刑法條全文
毒品危害防制條例第4條
製造、運輸、販賣第一級毒品者，處死刑或無期徒刑；處無期徒
刑者，得併科新臺幣 2 千萬元以下罰金。
製造、運輸、販賣第二級毒品者，處無期徒刑或 7 年以上有期
徒刑，得併科新臺幣 1 千萬元以下罰金。
製造、運輸、販賣第三級毒品者，處 7 年以上有期徒刑，得併
科新臺幣 7 百萬元以下罰金。
製造、運輸、販賣第四級毒品者，處 5 年以上 12 年以下有期
徒刑，得併科新臺幣 3 百萬元以下罰金。
製造、運輸、販賣專供製造或施用毒品之器具者，處 1 年以上7
 年以下有期徒刑，得併科新臺幣 1 百萬元以下罰金。
前五項之未遂犯罰之。